【裁判字號】    99,婚,495
【裁判日期】    991214
【裁判案由】    離婚
【裁判全文】
臺灣臺南地方法院民事判決               99年度婚字第495號
原      告  蔡秋燕
被      告  李進成
上列當事人間請求離婚事件，經本院於民國99年11月30日言詞辯
論終結，判決如下：
    主      文
准原告與被告離婚。
訴訟費用由被告負擔。
    事實及理由
一、原告起訴主張：兩造於民國66年10月16日結婚，並育有目前
    均已成年之子女李文偉、李文瑜。被告婚後多次被告毆辱虐
    待，原告初則忍受求和，未料被告後竟變本加厲，甚於98年
    8月10日，被告忽反常態而深夜未歸，嗣後又賃屋於外，迄
    今1年多餘，亦不為使原告得與其同居之必要行為，且不給
    付原告任何生活費，現仍繼續狀態中，又原告屢次敦請親友
    告知被告履行同居及扶養義務，惟被告置之不理，足見被告
    業已惡意棄原告在繼續狀態中，為此，爰依民法第1052條第
    1項第3款規定訴請離婚。並聲明：如主文所示。
二、被告則辯以：伊是因為欠債要去外面工作賺錢，而且伊也怕
    討債的人到家裡，伊怕連累到原告和家人，伊所賺的錢都是
    還伊的債務，伊每個禮拜都會回家帶小孩出去玩，伊和家人
    出去的時候都還是會幫家人支付所花的費用等語。
三、得心證之理由：
（一）原告主張兩造於66年10月16日結婚，兩造目前婚姻關係存
      續中等情，業據原告提出戶籍謄本2份為證，堪認原告主
      張被告為其配偶之事實為真。
（二）按夫妻之一方受他方不堪同居之虐待者，他方得向法院請
      求離婚，民法第1052條第1項第3款定有明文。所謂不堪同
      居之虐待，係指予以身體上或精神上不可忍受之痛苦，致
      不堪繼續同居者而言，有最高法院34年上字第3968號判例
      可資參照。又所稱不堪同居之虐待，應就具體事件，衡量
      夫妻之一方受他方虐待所受侵害之嚴重性，斟酌當事人之
      教育程度、社會地位及其他情事，是否已危及婚姻關係之
      維繫以為斷。若受他方虐待已逾越夫妻通常所能忍受之程
      度而有侵害人格尊嚴與人身安全者，即不得謂非受不堪同
      居之虐待，司法院大法官會議釋字第372號解釋參照。故
      是否有不堪同居之虐待，除斟酌其行為有無損害他方人格
      尊嚴及就夫妻共同生活全盤情況為觀察外，尚可從夫妻之
      一方對待他方，是否處於誠摯基礎而觀察。而配偶一方誣
      稱他方與人通姦，使之感受精神上之痛苦致不堪繼續同居
      者，應已構成夫妻之一方受他方之重大侮辱，而其精神上
      有不可忍受之痛苦，不得謂非民法第1052條第3款所謂之
      不堪同居之虐待。最高法院23年上字第678號、40年台上
      字第1276號判例可資參照。經查，原告主張受有被告不堪
      同居虐待之情，業據證人即兩造子女李文偉到庭證述：伊
      小的時候，被告幾乎每天都會喝酒，被告喝完酒後就對全
      家人打鬧，被告都會徒手、拿自製的刀械對我們全家人施
      暴，十年前伊結婚後，被告有比較好一點，但是幾乎每個
      禮拜都還是會喝酒，比較不會用刀械打原告，但是會徒手
      打原告臉，也會罵原告討客兄等語明確（見本院99年11月
      30日言詞辯論筆錄），稽之證人李文偉為被告之子女，衡
      情斷不致於羅織其事，佐以被告對上開證人李文偉所述並
      不爭執，是認前揭證人李文偉所述之情為真。本院審以被
      告長期對原告施以家庭暴力，除其頻率於兩造婚姻初期幾
      為每天，並有用刀械等器具攻擊被告，且近10年來亦每週
      均持續發生家庭暴力行為，顯見被告對原告所為之家庭暴
      力之情節已達相當嚴重之程度，衡諸一般常情，原告受被
      告虐待之情節已逾越夫妻通常所能忍受之程度而有侵害人
      格尊嚴與人身安全無訛，佐以被告復以「討客兄」之臺語
      辱罵原告，依該語意解釋，無非係表明原告與他人有外遇
      ，然本件既查無原告與配偶以外之人有合意性交之情，是
      原告主張被告之行為以使其精神上受有極大之痛苦，而構
      成民法第1052條第3款所謂之不堪同居之虐待，即屬正當
      。基上，本件原告依民法第1052條第3款所謂之不堪同居
      之虐待之事由，請求判決與被告離婚，依法應予准許。
丙、結論：
    本件原告之訴為有理由，依民事訴訟法第78條，判決如主文
    。
中    華    民    國    99    年    12    月    14    日
                      家事法庭  法  官  楊佳祥
以上正本係照原本作成。
如對本判決上訴，須於判決送達後20日之不變期間內，向本院提
出上訴狀。
中    華    民    國    99    年    12    月    14    日
                                書記官  葉芳如

司法院資訊處製作；財團法人民間司法改革基金會備份。
